臺灣板橋地方法院刑事判決　　　　　　 95年度易緝字第160號
公　訴　人　臺灣板橋地方法院檢察署檢察官
被　　　告　乙○○
上列被告因違反動產擔保交易法案件，經檢察官提起公訴（90
年度偵字第946 號），本院依簡式審判程序判決如下：
    主  文
乙○○動產擔保交易之債務人，意圖不法之利益，將標的物移轉
，致生損害於債權人，處拘役貳拾日，如易科罰金，以銀元佰
元折算壹日。
    事  實
一、乙○○於民國87年6 月13日以動產擔保交易法附條件買賣之
    方式，向東元車業有限公司（下稱東元公司）購買車牌號碼
    為LLU-543 號之重型機車一輛，總價為新臺幣（下同）七萬
    零七百六十元，除頭期款五千元已付外，餘款六萬五千七百
    六十元分十二期給付，以每月為一期，每期應付五千四百八
    十元，並應於每月二十日給付，而為動產擔保交易之債務人
    ，雙方並約定上開標的物在價金未付清之前，標的物所有權
    仍屬於出賣人東元公司所有，買受人不得任意遷移、出賣、
    出質、移轉、抵押或為其他處分。詎乙○○在取得上開標的
    物後，僅付款第一、二期後即未繼續繳付（嗣經檢察官起訴
    後，於91年10月28日至92年10月28日間，又分期繳納九次共
    計一萬七千五百元），且明知其為動產擔保交易之債務人，
    竟意圖不法之利益，於87年12月16日擅自將上開機車移轉交
    付予其他債權人扺償債務，而不知去向，致債權人東元公司
    追索無著受有損害。
二、案經東元公司訴請臺灣板橋地方法院檢察署檢察官偵查起訴
    。
    理  由
一、本件被告乙○○所犯係死刑、無期徒刑、最輕本刑為三年以
    上有期徒刑以外之罪，並於準備程序中就被訴事實為有罪之
    陳述，經法官告知簡式審判程序之旨，並聽取公訴人及被告
    之意見後，本院業已於95年12月8 日合議裁定由受命法官獨
    任進行簡式審判程序。是告訴代理人劉秋萍於偵查中所為之
    指述，雖係被告以外之人於審判外所為之陳述，然依刑事訴
    訟法第159 條第2 項前段之規定，於簡式審判程序中均得作
    為證據，合先敘明。
二、前揭事實業據被告乙○○於本院審理時坦承不諱，核與告訴
    代理人劉秋萍於偵查中之指訴相符，並有分期付款購買約定
    書、本票、客戶資料表、機車車籍資料表各一份附卷可稽，
    足認被告自白與事實相符。據此，本案事證明確，被告犯行
    堪以認定。
三、論罪科刑部分：
(一)被告行為後，前於94年2 月2 日修正公布之刑法，已自95年
    7 月1 日起施行，其中修正後刑法第2 條之規定，乃係關於
    新舊法比較適用之準據法，其本身無關行為可罰性要件之變
    更，故於95年7 月1 日刑法修正施行後，如有涉及比較新舊
    法之問題，即應逕依修正後刑法第2 條第1 項規定，為「從
    舊從輕」之比較（最高法院95年度第8 次刑事庭會議決議意
    旨參照）。經查：動產擔保交易法第38條所定得併科罰金之
    法定刑度為「銀元六千元以下」，其最低額於上開刑法修正
    施行前，依修正前刑法第33條第5 款及罰金罰鍰提高標準條
    例第1 條前段之規定，應提高為銀元十元即新臺幣三十元以
    上，然修正後刑法第33條第5 款已將罰金刑調整為新臺幣一
    千元以上，以百元計算，故依前述標準換算，動產擔保交易
    法第38條所得併科之罰金刑法定刑度最低額於刑法修正後已
    變更為「新臺幣一千元以上」，是比較修正前後刑度結果，
    應以修正前之規定對被告較為有利。依據刑法第2 條第1 項
    前段規定，即應一體適用修正前刑法相關規定及罰金罰鍰提
    高標準條例第1 條前段之規定。
(二)本院爰審酌被告前僅有輕微賭博前科，有臺灣高等法院被告
    前案紀錄表一份在卷可按，素行尚可，犯罪之動機、手段、
    迄未清償積欠之車款本息約為六、七萬元，告訴人損失不輕
    ，惟被告於案發後有能力時，亦曾先後再給付共計一萬七千
    五百元之車款予告訴人（參見被告所提匯款單及告訴代理人
    吳世璋於本院審理時之陳述），可徵被告並非毫無還款誠意
    ，暨被告犯罪後坦承犯行，惟迄未與被害人達成和解、賠償
    損失等一切情狀，量處如主文所示之刑，並諭知如易科罰金
    之折算標準，以資懲儆。
(三)被告行為時刑法第41條之規定為：「犯最重本刑為三年以下
    有期徒刑以下之刑之罪，而受六月以下有期徒刑或拘役之宣
    告，因身體、教育、職業或家庭之關係，執行顯有困難者，
    得以一元以上三元以下折算一日，易科罰金。」，嗣刑法第
    41條於90年1 月10日修正公布，並於同年月12日生效，修正
    後刑法第41條第1 項係規定：「犯最重本刑為五年以下有期
    徒刑之刑之罪，而受六個月以下有期徒刑或拘役之宣告，因
    身體、教育、職業、家庭之關係或其他正當事由，執行顯有
    困難者，得以一元以上三元以下折算一日，易科罰金。但確
    因不執行所宣告之刑，難收矯正之效，或難以維持法秩序者
    ，不在此限。」，後刑法又於94年2 月2 日修正公布，並自
    95年7 月1 日施行，刑法第41條第1 項前段有關易科罰金折
    算標準經修正為：「犯最重本刑為五年以下有期徒刑以下之
    刑之罪，而受六個月以下有期徒刑或拘役之宣告者，得以新
    臺幣一千元、二千元或三千元折算一日，易科罰金。」。按
    被告行為時及90年1 月10日公布修正後刑法第41條就易科罰
    金之折算標準係規定：「得以一元以上三元以下折算一日，
    易科罰金」，再依修正前罰金罰鍰提高標準條例第2 條（現
    已刪除）之規定，就其原定數額提高為一百倍折算一日，即
    係以銀元一百元、二百元、三百元折算一日，折算為新臺幣
    幣值後，則為以新臺幣三百元、六百元、九百元折算一日，
    比較修正前後之易科罰金折算標準，自以被告行為時及90年
    1 月10修正公布後之刑法第41條規定較94年2 月2 日修正公
    布之刑法有利於被告；而被告行為時刑法第41條得易科罰金
    者限於「最重本刑三年以下有期徒刑之罪」，是90年1 月10
    日修正公布之刑法第41條，顯較有利於被告，依刑法第2 條
    第1 項前段，即應適用90年1 月10修正公布之刑法第41條第
    1 項前段及修正前罰金罰鍰提高標準條例第2 條等規定，定
    其易科罰金之折算標準，附此敘明。
據上論斷，應依刑事訴訟法第273 條之1 第1 項、第299 條第1
項前段，動產擔保交易法第38條，刑法第2 條第1 項、第11條前
段、90年1 月10日修正公布之刑法第41條第1 項前段，罰金罰鍰
提高標準條例第1 條前段、修正前罰金罰鍰提高標準條例第2條
，判決如主文。
本案經檢察官甲○○到庭執行職務
中　　華　　民　　國　　96　　年　　2 　　月　　9 　　日
                  刑事第十七庭  法　官 張紹省
上列正本證明與原本無異。
如不服本判決，得自收受送達之日起十日內向本院提出上訴狀，
上訴於本院合議庭（須附繕本）。
                                書記官 周雅玲
中　　華　　民　　國　　96　　年　　2 　　月 　12 　　日
附錄本案論罪科刑法條全文
動產擔保交易法第38條：
動產擔保交易之債務人，意圖不法之利益，將標的物遷移、出賣
、出質、移轉、抵押或為其他處分，致生損害於債權人者，處三
年以下有期徒刑、拘役或科或併科六千元以下之罰金。
